臺灣臺南地方法院民事裁定
                                  111年度家調裁字第103號
聲  請  人  吳東秀眞

            東楷翔  

相  對  人  東順良  





上列當事人間請求減輕或免除扶養義務事件，本院裁定如下：
    主      文
一、聲請人吳東秀眞、東楷翔對於相對人東順良之扶養義務均應
    予免除。
二、程序費用新臺幣2,000元由相對人負擔。
    事實及理由
一、本件聲請減輕或免除扶養義務事件，為兩造不得處分之事項
    ，然聲請人二人主張對於相對人有免除扶養義務之事實存在
    ，為相對人所不爭執，兩造復依據家事事件法第33條第1項
    合意聲請法院為裁定，此有民國111年8月16日合意程序筆錄
    在卷可稽，本院自應依前揭規定為裁定。
二、按直系血親相互間互負扶養之義務；負扶養義務者有數人而
    其親等同一時，應各依其經濟能力，分擔義務。受扶養權利
    者，以不能維持生活而無謀生能力者為限；前項無謀生能力
    之限制，於直系血親尊親屬不適用之，民法第1114條第1款
    、第1115條第3項、第1117條固有明文。惟按受扶養權利者
    有下列情形之一，由負扶養義務者負擔扶養義務顯失公平，
    負扶養義務者得請求法院減輕其扶養義務：一、對負扶養義
    務者、其配偶或直系血親故意為虐待、重大侮辱或其他身體
    、精神上之不法侵害行為。二、對負扶養義務者無正當理由
    未盡扶養義務。受扶養權利者對負扶養義務者有前項各款行
    為之一，且情節重大者，法院得免除其扶養義務，民法第11
    18條之1第1項、第2項亦有明定。
三、本件聲請意旨略以：
(一)相對人為聲請人二人之父親。聲請人吳東秀眞為59年12月23
    日出生，聲請人東楷翔為61年9月3日出生，嗣後相對人與聲
    請人二人之母鄭柔仔於66年間離婚，當時聲請人分別僅有7
    歲及5歲，從此之後，聲請人及由生母鄭柔仔提供金錢給奶
    奶，由奶奶照顧長大，生母鄭柔仔則於68年12月10日再婚，
    並移民美國。
(二)聲請人吳東秀眞由奶奶照顧至國小畢業，一升上國中，即在
    天然香麵包店半工半讀，並住在麵包店所提供之宿舍，高中
    則就讀新化高中夜校，仍舊半工半讀維持生活，新化高中畢
    業後，聲請人吳東秀眞即前往美國投靠生母，歸國後則於82
    年2月15日與吳政龍結婚。聲請人東楷翔於國小階段，係由
    姐姐吳東秀眞和奶奶照顧，升上國中後，則與姐姐同住在麵
    包店的宿舍，並靠姐姐的工讀工資維持生活，後來考上商職
    ，聲請人東楷翔則以半工半讀方式，一來維持自己生活，二
    來減輕姐姐的經濟壓力，並於79年畢業，於81年服義務役，
    嗣後於83年退伍。
(三)相對人與聲請人之母離婚後，均未曾出現過，故相對人未盡
    養育照顧之扶養義務已屬情節重大。為此，聲請對於相對人
    之扶養義務予以免除等語。
四、經查：
(一)聲請人主張兩造為父子、父女關係乙節，業據提出戶籍謄本
    為憑，可信聲請人等對於相對人負有法定扶養義務。又相對
    人目前生活無法自理，由臺南市政府社會局安置中，亦據聲
    請人提出臺南市政府社會局函文在卷可參，故相對人有受聲
    請人等扶養之需要，亦可認定。
(二)然聲請人主張相對人與聲請人之母離婚後，聲請人即未見過
    相對人，聲請人均靠母親、奶奶照顧，即自己半工半讀維持
    生活，相對人並未盡到父親之責任乙節，則為相對人所不爭
    執，兩造並於調解期日就下列事實，製作合意程序筆錄在案
    ：
　⒈相對人與關係人鄭柔仔離婚後，對聲請人未盡扶養照顧之責
    ，聲請人由祖母照顧，並靠半工半讀維持生活長大。
  ⒉相對人對聲請人應負扶養義務，卻無正當理由對聲請人未盡
    扶養照顧之義務，且情節重大。
  ⒊聲請人主張免除對相對人之扶養義務。
(三)綜上調查，相對人與聲請人生母離婚後，即未曾扶養、探視
    聲請人，可認相對人無正當理由對聲請人未盡扶養義務，其
    情節已達重大之程度。從而，聲請人請求免除對於相對人之
    扶養義務，核與民法第1118條之1第2項之規定相符，為有理
    由，應予准許。
五、依家事事件法第33條、第97條、第125條第2項、第104條第3
    項，非訟事件法第21條第2項、第24條第1項，民事訴訟法第
    78條，裁定如主文。
中　　華　　民　　國　　111 　年　　9 　　月　　12　　日
                    家事法庭      法　官　許育菱
以上正本係照原本作成。
如不服本裁定應於送達後10日內向本院提出抗告狀，並繳納抗告
費新臺幣1,000元。
中　　華　　民　　國　　111 　年　　9 　　月　　13　　日
                                  書記官　曾建中